【裁判字號】    98,易,112
【裁判日期】    980527
【裁判案由】    傷害等
【裁判全文】
臺灣臺南地方法院刑事判決               98年度易字第112號
公  訴  人  臺灣臺南地方法院檢察署檢察官
被      告  己○○
            丁○○
            丙○○
上列被告等因傷害等案件，經檢察官提起公訴（97年度偵字第14
478號），本院判決如下：
    主  文
己○○、丁○○共同犯傷害罪，各處有期徒刑貳月，如易科罰金
，均以新臺幣壹仟元折算壹日。
丙○○無罪。
    事  實
一、丁○○於民國97年7月31日下午2時許，在臺南市○○區○○
    路2段102號果菜市場其擺設之水果攤位前，因販售芒果之細
    故與原欲購買芒果之甲○○引發爭執，並互以芒果丟擲對方
    （均未成傷），丁○○及其同在該市場設攤販售水果之配偶
    己○○竟基於傷害他人身體之犯意聯絡，共同徒手毆打甲○○，丁○○再持木柄鐵鉤毆擊甲○○身體，致甲○○受有頭
    部外傷、雙手肘挫傷及下背挫傷等傷害。
二、案經丁○○訴由臺南市警察局第三分局報請臺灣臺南地方法
    院檢察署檢察官偵查起訴。
    理  由
甲、關於證據能力之說明：
  (一)證人即告訴人甲○○於接受司法警察及檢察事務官詢問時所
    為之陳述，對於被告己○○、丁○○而言，係屬被告以外之
    人於審判外之言詞陳述，既經被告己○○及丁○○明示不同
    意採為證據之意思，依刑事訴訟法第159條第1項之規定，應
    認為對被告己○○、丁○○不具證據能力。又參酌現行刑事
    訴訟法第166條之1第2項、第3項第6款，第166條之2之規定
    及行反詰問時，容許以陳述人先前不一致之陳述作為彈劾證
    據之法理，上開告訴人於警詢及檢察事務官詢問時之陳述，
    仍得以之作為彈劾證據，用以彈劾其以證人身分於本院審理
    時所為證述之證明力（最高法院94年度台上字第6881號判決
    意旨參照）。
  (二)證人即告訴人己○○於接受司法警察及檢察事務官詢問時所
    為之陳述，證人即警員乙○○於接受檢察事務官詢問時之陳
    述，對於被告丙○○而言，均屬被告以外之人於審判外之言
    詞陳述，既經被告丙○○明示不同意採為證據之意思，依同
    上理由，應認為對被告丙○○而言不具證據能力。
  (三)成大醫院分別於97年8月1日及同年月11日出具之乙種診斷證
    明書及診斷證明書（附於警卷第26、27頁），核係該醫院之
    醫師，依據檢查診療告訴人甲○○之結果，應甲○○之要求
    而製作之文書。因具有個案性質，不能認為係刑事訴訟法第
    159條之4第2款所示之「業務上或通常業務過程所須製作之
    紀錄文書或證明文書」，而應認為係被告以外之人（醫師）
    於審判外就個案所為之書面陳述，既經被告己○○及丁○○
    方面明示不同意採為證據之意思，依刑事訴訟法第159條第1
    項之規定，亦應認為不具證據能力。
  (四)按被告以外之人於審判外之陳述，雖不符刑事訴訟法第159
    條之1至之4之規定，而經當事人於審判程序同意作為證據，
    法院審酌該言詞陳述或書面陳述作成時之情況，認為適當者
    ，亦得為證據，刑事訴訟法第159條之1第1項定有明文。查
    證人戊○○於接受檢察事務官詢問時所為之陳述，證人即司
    法警察乙○○提出之職務報告，雖分屬被告以外之人審判外
    之言詞及書面陳述，然既經檢察官及被告己○○、丁○○、
    丙○○同意採為證據，復無事證顯示該等證據係經違法蒐證
    而取得，因認適宜據為事實認定之基礎，依前述規定，本院
    認為具有證據能力。
  (五)又「醫師執行業務時，應製作病歷，並簽名或蓋章及加註執
    行年、月、日。前項病歷，除應於首頁載明病人姓名、出生
    年、月、日、性別及住址等基本資料外，其內容至少應載明
    下列事項：一、就診日期。二、主訴。三、檢查項目及結果
    。四、診斷或病名。五、治療、處置或用藥等情形。六、其
    他應記載事項。病歷由醫師執業之醫療機構依醫療法規定保
    存」；「醫療機構應督導其所屬醫事人員於執行業務時，親
    自記載病歷或製作紀錄，並簽名或蓋章及加註執行年、月、
    日」。醫師法第12條第1、2項及醫療法第68條第1項分別定
    有明文。依上規定，可知病歷為醫師執行醫療業務之時，依
    法必須製作之文書。核其性質，應屬「業務上或通常業務過
    程所須製作之紀錄文書或證明文書」。故本院依職權函調之
    告訴人甲○○於97年7月31日前往成大醫院就診之急診病歷
    ，因無虛偽造假等「顯不可信之情況」，依刑事訴訟法第
    159條之4第2款之規定，亦應認具證據能力。
  (六)警卷所附及被告丙○○提出之「甲○○受傷照片」，則係以
    相機依光學方法攝錄還原拍攝時之客觀情況，並非屬證人依
    據記憶所為之陳述，自不應適用傳聞證據排除法則，當然亦
    有證據能力。
乙、有罪部分（被告己○○、丁○○被訴傷害部分）：
一、訊據被告己○○、丁○○矢口否認出手毆打告訴人甲○○，
    其等一致以：伊等於被告丁○○與告訴人甲○○發生口角之
    後均未出手毆打甲○○，亦不知何以甲○○身體會有傷痕云
    云置辯，被告己○○另辯稱該等傷害可能是甲○○接受拔罐
    治療所造成云云。然查：
  (一)警卷所附「甲○○的背部紅腫」照片一幀（附於警卷第25頁
    ），係案發當日告訴人甲○○之夫於員警完成詢問筆錄後，
    以派出所之相機在派出所內拍攝，此經證人丙○○及乙○○
    一致證述明確（見本院卷第77、83頁）。又被告丙○○於本
    院最後審判期日提出之「甲○○受傷照片」之畫面中，有病
    床、電腦及儀器之影像，應係在醫院所拍攝（見本院卷第14
    4-146頁），足認上述照片均係案發當日所攝製無訛。而上
    述照片所呈現之傷勢情形，復與告訴人甲○○於案發當日即
    97年7月31日下午7時23分時許，經成大醫院之醫師診斷確認
    受有頭部外傷、雙手肘擦傷及下背挫傷等傷害之情，悉相符
    合（見本院卷第37-39頁所附成大醫院病歷影本）。故告訴
    人甲○○於案發之後，已獲立即確認受有上開傷害甚明。又
    觀諸上述受傷照片所示之傷痕影像，並非呈拔罐器具外緣之
    封閉型圓筒狀，顯非拔罐過程中造成之傷痕，被告己○○前
    揭拔罐痕跡之抗辯，要難採取，併予指明。
  (二)被告己○○、丁○○共同徒手毆打甲○○，被告丁○○繼之
    持木柄鐵鉤毆擊甲○○之事實，業據告訴人甲○○於審理時
    以證人身分指證歷歷（見本院卷第58、60、66-69頁）。而
    甲○○於事發當日下午前往成大醫院就診時，亦向醫護人員
    陳述「被賣水果的拿鐵棒攻擊」、「2點左右被陌生人攻擊
    」等語（見本院卷第37、39頁成大醫院病歷影本）。此外，
    告訴人甲○○並證述伊於事發後立即以電話報案，繼之電告
    其夫丙○○遭他人毆打，並於警察到場時向警指訴遭被告己○○、丁○○二人毆打等情（見本院卷第62-63頁），核與
    同一審判期日隔離後接受交互詰問之證人丙○○與司法警察
    乙○○證述情形相符（見本院卷第7178-80、90頁）。是告
    訴人甲○○於果菜市場內與被告己○○、丁○○發生衝突之
    後，即先後向其夫丙○○、司法警察乙○○以及成大醫院醫
    師及護理人員明確陳述遭受販售水果之被告己○○、丁○○
    二人毆打，其指訴內容應非子虛，而堪採信。
  (三)證人即在被告己○○、丁○○相鄰之水果攤商黃暄雖到庭
    證述：告訴人甲○○與被告丁○○因買賣芒果發生衝突後，
    被告己○○始終坐在另一攤位之內，並未接近該二人，且被
    告己○○與丁○○亦復出手毆打告訴人甲○○云云。然依證
    人黃暄所述，其與被告己○○、丁○○係隔鄰攤商，彼此
    相識約五、六年，而與告訴人甲○○並無情誼淵源（見本院
    卷第93、95、105頁），本即難期該證人持平客觀，顯有偏
    頗被告己○○、丁○○之虞，其所為有利於被告己○○、丁○○之證言是否可信，並非無疑。再者，被告己○○為被告
    丁○○之夫，依證人黃暄所述，被告丁○○與告訴人甲○○發生互丟擲芒果並以手互推對方身體、且週遭諸多攤販均
    上前勸架排解以拉開丁○○與甲○○二人之際（見本院卷第
    96-98頁），被告己○○竟始終坐於攤位內側之椅子未上前
    關心或保護其妻丁○○，殊與常理有違。是立場客觀性不足
    之證人黃暄前揭悖於經驗法則之證言，自無從據為有利於
    被告己○○、丁○○之認定。
  (四)綜上論述，告訴人甲○○既於案發之後迭次明確指稱遭販售
    水果之被告己○○、丁○○毆打，復有與其指訴相符之受傷
    照片與成大醫院病歷影本在卷可佐，而被告己○○、丁○○
    於偵查中所舉證人黃暄之證詞復無足採信。因認被告己○○、丁○○共同徒手毆打告訴人甲○○之後，被告丁○○再
    持木柄鐵鉤毆擊告訴人甲○○之事證已臻明確而堪認定，應
    依法論科。
  (五)至於證人乙○○另證述：伊到場後，在旁賣水果的阿伯曾告
    稱「顏氏夫妻打甲○○」等語（見本院卷第90頁），因非該
    證人親自見聞之事實，而屬傳聞證據，此部分陳述核屬無證
    據能力之證言，無從據為本件事實認定之基礎，應併敘明。
  (六)告訴人甲○○雖於本院指證持木柄鐵鉤毆擊伊身體者，除被
    告丁○○之外，尚有被告己○○云云。然告訴人甲○○於警
    詢及接受檢察事務官詢問時，均陳述僅有被告丁○○持木柄
    鐵鉤毆打伊背部，並未提及被告己○○亦有持木柄鐵鉤對伊
    施暴（見警卷第8頁背面、核交卷第4頁，此時告訴人甲○○
    前述供述證據乃作為彈劾證據），其於本院審理時就此部分
    翻異前詞，自難遽信，應依嚴格證明主義之要求，而認定僅
    有被告丁○○持木柄鐵鉤毆打告訴人丁○○，亦附此說明。
二、核被告己○○、丁○○之所為，係犯刑法第277條第1項之傷
    害罪。其二人間有犯意之聯絡，行為之分擔，均為共同正犯
    。爰審酌該二被告均前無犯罪紀錄素行良好，有臺灣高等法
    院被告全國前案紀錄表在卷可查，且其二人平日均為水果攤
    商，有正當之職業。然竟因買賣芒果細故，憑藉在地優勢共
    同毆打前來消費之告訴人丁○○。其中被告丁○○與告訴人
    同屬女性，雖攻擊力及臂力較差，但持械攻擊告訴人而足造
    成較嚴重之傷害；被告己○○則為男性，身型體力均較女性
    告訴人優勢，竟恃強凌弱，恣意下手毆打。復考量告訴人甲○○所受傷勢非重，然於大庭廣眾之下遭被告己○○、丁○○公然毆打，嚴重傷害個人尊嚴；暨被告己○○、丁○○二
    人犯後雖均一再陳明和解意願，但於偵審中始終未見絲毫歉
    意與悔意等一切情狀，分別量處被告己○○、丁○○有期徒
    刑二月，並諭知易科罰金之折算標準示懲。
丙、無罪部分（被告丙○○被訴恐嚇部分）：
一、公訴意旨另以：甲○○之配偶丙○○知悉其妻遭己○○與丁○○毆打受傷之後，因此心生不滿，隨即趕至上開果菜市場
    內，並基於恐嚇之犯意，對己○○出言恐嚇稱：要給你死，
    你在市場做生意沒有去打聽，不認識五板兄弟等語，致告訴
    人己○○心生畏懼，因認被告丙○○涉犯刑法第305條恐嚇
    罪嫌。
二、訊之被告丙○○堅詞否認以上開言詞恐嚇告訴人己○○，並
    以：伊當時並未以兇惡口氣對己○○恐嚇，而係質問己○○
    為何毆打伊配偶甲○○，且當時伊僅詢問己○○是否認識綽
    號「憨人」、「四海」、「添才」等過往在果菜市場經商之
    攤商或盤商，意在表達伊等向來與果菜市場之攤商購買水果
    均未發生衝突，伊並未提及「五板」之人，因為該人士業已
    去世多年，伊並無恐嚇之行為云云，資為抗辯。
三、按犯罪事實應依證據認定之，無證據不得認定犯罪事實；不
    能證明被告犯罪者，應諭知無罪之判決，刑事訴訟法第154
    條第2項、第301條第1項分別定有明文。次按訴訟上證明之
    證據資料，須於通常一般之人均不致有所懷疑，而得確信其
    為真實之程度者，始得據為有罪之認定，倘其證明尚未達到
    此一程度，而有合理之懷疑存在，根據「罪證有疑，利於被
    告」之證據法則，即無從為被告有罪之確信，法院即應為無
    罪之判決，最高法院76年臺上字第4986號判例意旨可資參照
    。
四、檢察官認被告丙○○涉犯上述罪行，係以告訴人己○○之指
    訴以及當日在場之司法警察乙○○之證言，為其論據。經查
    ：
  (一)按告訴人之指訴，本以使被告受刑事訴追或處罰為目的，故
    其陳述是否與事實相符，仍應調查其他必要之證據以資審認
    ，且其陳述是否與事實相符，自應調查其他證據，以資審認
    ，苟其所為攻擊之詞，尚有瑕疵，則在此瑕疵未予究明以前
    ，即不能遽採為斷罪之基礎，最高法院52年台上1300號及69
    年台上字第1531號判例均足參照。準此，自不得僅憑告訴人
    己○○之片面指控，遽認被告丙○○恐嚇犯行。又證人即告
    訴人己○○之妻丁○○，雖亦到庭證稱聽聞上情而感到害怕
    ，然證人丁○○與告訴人己○○既係夫妻，同財共居誼屬至
    親，本件又肇因於證人丁○○與被告丙○○之妻甲○○買賣
    芒果之糾紛，證人丁○○必然附合其夫己○○之不利於被告
    丙○○之證詞，其等所為不利於被告丙○○之證言，應不得
    相互佐證以為事實認定。故於證據評價上，應將告訴人己○○與證人丁○○所為不利於被告丙○○之供述，同視為「來
    自同一告訴人群體之單方面指訴」，合先敘明。
  (二)告訴人己○○雖於本院審理時明確指訴：「丙○○來到現場
    就說要我讓我死，問我是否不認識憨人、五板兄弟，我聽到
    會害怕」、「憨人是我阿伯，五板兄弟是黑道，憨人這部分
    我不會怕，我聽到五板兄弟才會怕，被告丙○○說要讓我死
    我也怕」等語（見本院卷第123、126頁）。然本件除告訴人
    己○○及其妻丁○○外，並無任何在場證人聽聞被告丙○○
    口出「五板兄弟」之話語內容。且告訴人己○○所稱之「五
    板兄弟」已去世多年，業據證人甲○○、被告丁○○、己○○等人一致陳述在卷（見本院卷第60、136-137頁），該人
    士縱於生前混跡黑道叱吒江湖，人死身滅後亦無從對告訴人
    己○○造成何等損害或安全上之威脅。告訴人己○○指稱被
    告丙○○提及該名「五板兄弟」令其心生畏懼云云，要無可
    信。
  (三)證人即到場之司法警察乙○○雖曾於偵查中接受檢察事務官
    詢問時證稱：「我是有聽到丙○○大喊『死得很難看』我就
    跑過去制止他」等語（見核交卷第22頁）。然上述供述證據
    因屬被告以外之人審判外之言詞陳述而無證據能力，自難據
    而認定此部分被訴事實。其次，該證人於告訴人己○○提出
    告訴之當日即97年9月8日所製作之職務報告，亦僅記載「高
    員（即丙○○）怒罵的詳細內容職不清楚」，並未提及被告
    丙○○有敘及「要讓你死」等恐嚇話語（見警卷第9頁）。
    再者，證人乙○○復於本院審理時到庭證述：伊僅有聽到被
    告丙○○宣稱「要讓你很難看」而非「要讓你死得很難看」
    ，那句「要讓你很難看」是丙○○與己○○二人對罵的話語
    中的最後一句話等語（見本院卷第81-82頁）。故亦無從依
    據證人乙○○之證詞，佐證確認被告丙○○以「要讓你死」
    之話語恐嚇告訴人己○○。至於「要讓你很難看」一語，依
    社會通念包含諸多可能之意涵，包括以合法途逕提出告訴或
    以不法方式尋求報復等等，都可能令告訴人己○○產生「難
    看」之結果，故上述話語尚難率認為不法惡害之通知。
  (四)證人黃暄雖於本院審理時指證聽聞被告丙○○恐嚇告訴人
    己○○「要讓他生意做不下去」、「要讓你死」等語（見本
    院卷第101-10 2頁）。然黃暄與告訴人己○○隔鄰經商多
    年，情感及立場上難期客觀，已如前述。且該證人復證稱：
    己○○應該沒有和丙○○對罵（見本院卷第101頁），核與
    另一立場較為客觀之證人乙○○所述「被告丙○○與告訴人
    己○○係相互對罵」之證言不相符合（見本院卷第81頁），
    已難遽採。況證人黃暄於接受檢察事務官詢問時，復明確
    證述：沒有聽到被告丙○○說要給己○○死等恐嚇的話等語
    （見核交卷第15頁），自難依憑該證人反覆矛盾之證詞遽認
    被告丙○○口出此等前揭言詞。
  (五)依據上述事證，可知並無其他事證足以佐證被告丙○○曾以
    「要讓你死」之語恐嚇告訴人己○○，此部分僅有告訴人己○○及其妻丁○○之單方面指訴。
  (六)又按刑法第305條恐嚇罪之成立，須被害人因行為人惡害之
    通知心生畏懼，而有不安全之感覺為要件；若被害人並未因
    之而生畏怖，即不足對其致生安全上之危險，尚難以該罪相
    繩。證人乙○○於本院又證述：當時被告丙○○與己○○二
    人並非僅說話大聲，而係「對罵」，那句「要讓你很難看」
    是丙○○與己○○二人對罵的話中最後一句話，而己○○聽
    聞該句「要讓你很難看」的話後，並沒有什麼反應，還是有
    講些與買賣水果有關的話語，並無害怕的表現或神情，而仍
    繼續與丙○○理論，兩人繼續爭論約十餘分鐘。在伊離開現
    場返回派出所之前，己○○未曾向伊提及遭受恐嚇而害怕等
    語（見本院卷第81-82、87-89頁）。證人黃暄亦結證稱：
    告訴人己○○在本件事故發生之後，並無害怕的表現，也未
    改變生活型態，仍舊正常做生意，並曾提及「這也沒有什麼
    事情，也沒有打他」等語（見本院卷第107頁）。足徵告訴
    人己○○於本件與被告丙○○口角衝突發生之後，並無心生
    畏懼情形。告訴人己○○於本院陳稱聽聞被告丙○○之恐嚇
    話語之後感覺害怕乙節，亦難以採信。故依告訴人己○○事
    後之反應觀察，被告丙○○之行為亦難以恐嚇罪名相繩。
五、綜上各節，本件除告訴人己○○與其妻丁○○之單方面指訴
    外，並無充分證據足以證明被告丙○○曾以「五板兄弟」或
    「要讓你死」之語恐嚇告訴人己○○；而已去世多年之「五
    板兄弟」，於常理判斷下亦無令人心生畏懼之可能；且亦無
    證據顯示告訴人己○○於事發當時與之後，有何心生畏懼的
    情形。此外，復查積極證據足以認為被告丙○○有何施以恐
    嚇之行為或告訴人己○○有何心生畏佈之情況，應認被告丙○○此部分被訴事實，未獲嚴格之證明，揆諸首揭說明，自
    應諭知被告丙○○無罪之判決，以昭慎重。
據上論斷，應依刑事訴訟法第299條第1項前段、第301條第1項，
刑法28條、第277條第1項、第41條第1項前段，判決如主文。
本案經檢察官黃裕堯到庭執行職務
中    華    民    國    98    年    5     月    27    日
                  刑事第三庭    法  官  陳欽賢
以上正本證明與原本無異
如不服本判決應於收受本判後10日內向本院提出上訴書狀，並應
敘述具體理由。其未敘述上訴理由者，應於上訴期間屆滿後20日
內向本院補提理由書狀（均須按他造當事人之人數附繕本）「切
勿逕送上級法院」。
                                書記官  洪培綺
中    華    民    國    98    年    5     月    27    日
附錄本案論罪科刑法條全文：
中華民國刑法第277條第1項 （普通傷害罪）
傷害人之身體或健康者，處3年以下有期徒刑、拘役或1千元以下
罰金。


司法院資訊處製作；財團法人民間司法改革基金會備份。
